臺灣臺南地方法院刑事判決　　　　　　100年度簡上字第222號
上　訴　人　臺灣臺南地方法院檢察署檢察官
被　　　告　顏菖億
上列上訴人因被告詐欺案件，不服本院100年度簡字第1220號中
華民國100年7月29日第一審判決（聲請簡易判決處刑書案號：10
0年度偵字第2968號，移送併辦案號：100年度偵字第5966號），
提起上訴，及移送併辦（案號：100年度偵字第10750號），本院
管轄第二審之合議庭判決如下：
    主  文
原判決撤銷。
顏菖億幫助意圖為自己不法之所有，以詐術使人將本人之物交付
，處有期徒刑伍月，如易科罰金，以新臺幣壹仟元折算壹日。
    事  實
一、顏菖億可預見將自己或他人所申請之行動電話門號SIM卡提
    供與他人使用，將可能遭犯罪集團利用作為財產犯罪之工具
    ，以避免暴露真實身分遭警查緝等情，竟仍基於縱若有人以
    其所提供之行動電話門號SIM卡遂行詐欺取財犯行，亦不違
    反其本意之不確定幫助故意，於民國99年10月23日，向臺南
    縣新營市（現已改制為臺南市新營區○○○路上之亞太電信
    股份有限公司（下稱亞太電信）門市，申請門號0000000000
    號行動電話SIM卡（另於同日向台灣大哥大股份有限公司申
    請門號0000000000號行動電話SIM卡、向威寶電信股份有限
    公司申請門號0000000000號行動電話SIM卡）後，於同日在
    上開亞太電信門市，將上開門號0000000000號等行動電話
    SIM卡，以新臺幣（下同）2,000元之代價出售與真實姓名年
    籍不詳之成年人，以此方式幫助該成年人及其所屬詐騙集團
    成員實施犯罪。嗣該詐騙集團成員取得上開門號後，即共同
    意圖為自己不法之所有，基於詐欺取財之犯意聯絡，而分別
    為下列之行為：
  (一)在99年11月29日之自由時報上，刊載內容為「酷透網，男女
    接聽員，0000000000」之徵人廣告，以吸引不特定人撥打上
    開門號應徵工作，再藉機取得金融機構帳戶，適王玉珍（另
    經臺灣高雄地方法院判處有期徒刑3月確定）於同日瀏覽該
    廣告後，隨即撥打前揭門號0000000000號行動電話與該詐騙
    集團成員聯絡，並於同日下午5時許，在高雄市○鎮區○鎮
    街某統一超商內，以黑貓宅急便之方式將其所有之玉山商業
    銀行（下稱玉山銀行）前鎮分行帳號0000000000000號帳戶
    存摺影本、提款卡及密碼郵寄與該詐騙集團成員使用。嗣該
    詐騙集團成員取得上開帳戶後，復於如附表編號1至4所示之
    時間，以附表編號1至4所示之詐騙手法，亦即分別撥打電話
    與陳怡靜、陳俊佑、黃武德及劉俐均，假冒為購物台或購物
    網站之人員，訛稱其等先前之購物程序設定有誤，造成將會
    自其帳戶內持續扣款，故須加以更改云云，致陳怡靜、陳俊
    佑、黃武德及劉俐均陷於錯誤，而按其指示分別於如附表1
    至4所示之時間，各以操作自動櫃員機進行轉帳之方式，將
    如附表編號1至4所示之金額，匯至上開王玉珍之帳戶內。
  (二)在99年12月1日之自由時報上，刊載內容為「酷透網，男女
    接聽員，0000000000」之徵人廣告，以吸引不特定人撥打上
    開門號應徵工作，再藉機取得金融機構帳戶，適不知情之郭
    思伶於同年月5日瀏覽該廣告後，隨即以其所持用之門號000
    0000000號行動電話撥打前揭門號0000000000號行動電話與
    真實姓名年籍不詳之詐騙集團成員聯絡，詐騙集團成員向郭
    思伶佯稱須提供帳戶以作為薪資轉帳使用云云，致郭思伶陷
    於錯誤，乃於同日晚間7時30分許，在臺南縣永康市（現已
    改制為臺南市永康區○○○路○段421號，以黑貓宅急便之方
    式將其所有之中華郵政股份有限公司基隆愛三路郵局（下稱
    基隆愛三路郵局）帳號00000000000000號帳戶存摺影本、提
    款卡及密碼郵寄與上開詐騙集團之成員。
  (三)在99年12月2日之自由時報上，刊載內容為「酷透網，男女
    接聽員，0000000000」之徵人廣告，以吸引不特定人撥打上
    開門號應徵工作，再藉機取得金融機構帳戶，適不知情之林
    姵岑於同日瀏覽該廣告後，隨即以其所持用之門號00-00000
    00號電話及0000000000號行動電話撥打前揭門號0000000000
    號行動電話與真實姓名年籍不詳之詐騙集團成員聯絡，詐騙
    集團成員向林姵岑佯稱須提供帳戶以作為薪資轉帳使用云云
    ，致林姵岑陷於錯誤，乃於同日以台灣宅配通之方式將其所
    有之中華郵政股份有限公司桃園茄苳郵局（下稱桃園茄苳郵
    局）帳號00000000000000號帳戶存摺影本、提款卡及密碼郵
    寄與上開詐騙集團之成員使用。嗣詐騙集團成員取得上開帳
    戶後，復於如附表編號5至7所示之時間，以附表編號5至7所
    示之詐騙手法，亦即分別撥打電話與許哲嘉、張軍琪及宋宜
    珊，假冒為網路購物或電視購物之人員，訛稱其等先前之購
    物程序有誤，造成將會自其帳戶內持續扣款，故須加以更改
    等為由云云，致許哲嘉、張軍琪及宋宜珊陷於錯誤，而按其
    指示分別於如附表5至7所示之時間，各以操作自動櫃員機進
    行轉帳之方式，將如附表編號5至7所示之金額，匯至上開林
    姵岑之帳戶內。
  (四)嗣經陳怡靜、陳俊佑、黃武德、劉俐均、郭思伶、林姵岑、
    許哲嘉、張軍琪及宋宜珊均察覺有異而報警處理，始循線查
    獲上情。
二、案經郭思伶訴由臺南市政府警察局永康分局報告臺灣臺南地
    方法院檢察署檢察官偵查後聲請以簡易判決處刑；宋宜珊訴
    由桃園縣政府警察局八德分局報告臺灣臺南地方法院檢察署
    檢察官、陳俊佑訴由高雄市政府警察局前鎮分局報告臺灣高
    雄地方法院檢察署呈請臺灣高等法院檢察署檢察長令轉臺灣
    臺南地方法院檢察署檢察官偵查後移送併辦。
    理  由
一、按本件被告顏菖億所犯為死刑、無期徒刑、最輕本刑3年以
    上有期徒刑以外之罪，亦非屬高等法院管轄之第一審案件，
    其於本院審理中就被訴事實為有罪之陳述，經告知簡式審判
    程序之旨，並聽取檢察官及被告之意見後，本院合議庭依刑
    事訴訟法第364條、第273條之1第1項裁定進行簡式審判程序
    ，是本案之證據調查，依同法第273條之2規定，不受同法第
    159條第1項、第161條之2、第161條之3、第163條之1，及第
    164條至第170條所規定證據能力認定及調查方式之限制，合
    先敘明。
二、上揭犯罪事實，業據被告於偵審中均坦承不諱（見偵查卷(一)
    即臺灣臺南地方法院檢察署100年度核交字第911號卷第17至
    19頁、本院卷(一)即本院100年度簡字第1220號卷第13至14頁
    、本院卷(二)即本院100年度簡上字第222號卷第26至30頁、47
    至55頁），且被告出售門號0000000000號行動電話SIM卡與
    詐騙集團成員後，由詐騙集團成員用以刊登廣告，以吸引不
    特定人撥打上開門號應徵工作，藉機收集金融機構帳戶，再
    詐使告訴人陳俊佑、宋宜珊、被害人陳怡靜、黃武德、劉俐
    均、許哲嘉及張軍琪等人匯款至其等所收集之金融機構帳戶
    內等情，此經證人林姵岑、證人即告訴人郭思伶於警詢時，
    及證人王玉珍於警詢及偵查中證述明確（見警卷(一)即臺南市
    政府警察局永康分局南市警永偵字第0990026938號卷第11至
    13頁、警卷(二)即高雄市政府警察局前鎮分局高市警前分偵字
    第0990033089號卷第1至3頁、偵查卷(二)即臺灣臺南地方法院
    檢察署100年度核交字第2356號卷第7至10頁、偵查卷(三)即臺
    灣高雄地方法院檢察署100年度偵字第19599號卷第20至21頁
    ），並經證人即告訴人陳俊佑、宋宜珊、證人即被害人陳怡
    靜、黃武德、劉俐均、許哲嘉及張軍琪等人於警詢中指述其
    等遭詐騙之過程綦詳（見警卷(二)第6至10頁、偵查卷(二)第31
    至32頁、40至42頁、48至49頁），另有被告上揭門號000000
    0000號行動電話預付卡申請書及被告上揭門號0000000000、
    0000000000號行動電話資料查詢單各1份在卷可稽（偵查卷
    (一)第4頁、第15頁、第21至22頁）。此外，就事實欄一(一)所
    載之事實，復有證人王玉珍所提出之99年11月29日自由時報
    廣告影本、黑貓宅急便收據各1份、告訴人陳俊佑、被害人
    陳怡靜、黃武德、劉俐均分別提出之自動櫃員機交易明細表
    影本共4紙及證人王玉珍上開玉山銀行前鎮分行帳戶之開戶
    資料暨交易明細表各1份存卷足參（見警卷(二)第25頁至27頁
    、第29頁、本院卷(二)第43至44頁）；就事實欄一(二)所載之部
    分，並有告訴人郭思伶所提出之99年12月1日自由時報廣告
    正本、黑貓宅急便收據、被告上開門號0000000000號行動電
    話與告訴人郭思伶所使用之門號0000000000號行動電話之雙
    向通聯紀錄及告訴人郭思伶上開基隆愛三路郵局帳戶之開戶
    資料暨交易明細表各1份附卷可考（見警卷(一)第16至17頁、
    偵查卷(一)第5至6頁、第24至26頁）；而就事實欄一(三)所載之
    部分，則另有證人林姵岑所提出之99年12月2日自由時報廣
    告影本、台灣宅配通收據各1份、告訴人宋宜珊、被害人張
    軍琪、許哲嘉分別提出之自動櫃員機交易明細表影本共4紙
    、被告上開門號0000000000號行動電話與證人林姵岑所使用
    之門號00-0000000號電話、0000000000號行動電話之雙向通
    聯紀錄及證人林姵岑上開桃園茄苳郵局帳戶之開戶資料暨交
    易明細表各1份在卷足憑（見偵查卷(二)第11至至14頁、19至
    24 頁、第33頁、第43頁、第51頁、本院卷(二)第37至40頁）
    。綜上證據，堪認被告上開任意性之自白，確與事實相符，
    堪以採信。是本件事證明確，被告犯行洵堪認定，應予依法
    論科。
三、按刑法上之幫助犯，係對於犯罪與正犯有共同之認識，而以
    幫助之意思，對於正犯資以助力，而未參與實施犯罪之行為
    者而言（最高法院75年度台上字第1509號、88年度台上字第
    1270號判決意旨參照）。幫助犯僅係對於犯罪構成要件以外
    行為為加工，並無共同犯罪之意思，不適用責任共同原則（
    最高法院89年度台上字第6946號判決要旨參照）。是如未參
    與實施犯罪構成要件之行為，而係出於幫助之意思提供助力
    ，即屬幫助犯，而非共同正犯。查本件被告基於幫助之犯意
    ，提供其申辦之前揭行動電話SIM卡與上開犯罪集團成員使
    用，雖使該犯罪集團得以此為犯罪工具，作為不實徵才廣告
    之聯絡電話，以吸引不特定人撥打上開門號應徵工作，再藉
    機取得金融機構帳戶後，復進而以購物程序有誤云云為由，
    使告訴人或被害人等陷於錯誤而依指示將款項匯入指定之上
    開金融機構帳戶以遂其犯行，核該詐騙集團所為固係犯刑法
    第339條第1項之詐欺取財罪，惟並無相當證據證明被告有參
    與上述詐欺取財犯行之構成要件行為，亦即被告僅係對上述
    犯行提供助力，是核被告所為，係犯刑法第30條第1項前段
    、同法第339條第1項之幫助詐欺取財罪。至取得被告前揭行
    動電話門號之同一犯罪集團成員，雖有多次向同一或不同之
    被害人行詐欺取財之犯行，惟被告既係基於單一幫助犯罪之
    犯意，而為一交付門號之行為，是其所為幫助犯罪集團詐騙
    告訴人及被害人等得逞，自係以一行為觸犯數罪名，為想像
    競合犯，應依刑法第55條規定從一重論處幫助詐欺取財既遂
    罪處斷。另臺灣臺南地方法院檢察署檢察官以100年度偵字
    第5966號及100年度偵字第10750號移送併辦部分，其犯罪事
    實經核與聲請簡易判決處刑書所載之犯罪事實具有上述想像
    競合犯之裁判上一罪關係，本院自應併予審理，附此敘明。
    另被告將前揭行動電話門號SIM卡出售與真實姓名年籍不詳
    之成年人，該真實姓名年籍不詳之成年人與上開犯罪集團之
    其他各成員間就上開詐欺取財犯行，固有犯意聯絡及行為分
    擔，均為共同正犯，惟因幫助犯係從犯，乃從屬於正犯而成
    立，刑法上既無「共同幫助」之情，當亦無「幫助共同」之
    可言，即幫助一人為幫助，幫助二人以上仍為幫助，故判決
    主文無須為「幫助共同」之諭知，法條部分亦無須引用刑法
    第28條（最高法院95年度台上字第6767號判決意旨、臺灣高
    等法院暨所屬法院70年度法律座談會刑事類第17號法律問題
    研討結果及司法院第二廳研究意見可資參照），故本件被告
    尚無須以「幫助共同」論處，仍僅應論以刑法第30條第1項
    前段、第339條第1項之幫助詐欺取財罪，並依同法第30 條
    第2項規定，按正犯之刑減輕之。
四、原審以被告提供其上開行動電話門號與他人使用，致詐騙集
    團成員得以持向郭思伶、林姵岑、許哲嘉、張軍琪及宋宜珊
    等人詐取財物，罪證明確，而予以論罪科刑，固非無見；惟
    原判決未及審酌上開臺灣臺南地方法院檢察署檢察官以100
    年度偵字第10750號移送併辦之部分，即有未洽，檢察官以
    原判決未及斟酌上開移送併辦部分之事實為由提起上訴，為
    有理由，且原判決既有前開不當之處，要屬無可維持，自應
    由本院予以撤銷改判。爰審酌被告將其所申辦之上揭門號出
    售與他人而供他人作為不法目的使用，既助長不法集團之犯
    罪風氣，危害社會治安，並因此增加被害人事後向幕後犯罪
    集團成員追償及刑事犯罪偵查之困難，其犯行所生之危害自
    非輕微，且於本案中復造成告訴人及被害人等財產損失非輕
    ，惟念及被告於本案之前並未有因犯罪而遭法院論罪科刑之
    紀錄，有臺灣高等法院被告前案紀錄表1份可參（參本院卷
    (二)第16頁），素行尚可，犯後復坦承犯行，態度尚佳，兼衡
    被告之智識程度、家庭經濟狀況等一切情狀，認檢察官就本
    件具體求處有期徒刑5月為適當，爰量處如主文所示之刑，
    並諭知易科罰金之折算標準，以資懲儆。
據上論斷，應依刑事訴訟法第455條之1第1項、第3項、第369條
第1項前段、第364條、第273條之1第1項、第299條第1項前段，
刑法第30條第1項前段、第2項、第339條第1項、第55條、第41條
第1項前段，刑法施行法第1條之1第1項、第2項前段，判決如主
文。
本案經檢察官吳書嫺到庭執行職務。
中    華    民    國   100    年    11    月    29    日
                  刑事第五庭  審判長法  官  蔡奇秀
                                    法  官  陳威龍
                                    法  官  余玟慧
以上正本證明與原本無異。
本件不得上訴。
                                    書記官  顏惠華
中    華    民    國   100    年    11    月    29    日
附錄本案論罪科刑法條：
中華民國刑法第339條
（普通詐欺罪）
意圖為自己或第三人不法之所有，以詐術使人將本人或第三人之
物交付者，處 5 年以下有期徒刑、拘役或科或併科 1 千元以下
罰金。
以前項方法得財產上不法之利益或使第三人得之者，亦同。
前二項之未遂犯罰之。
附表：
┌──┬────┬────────┬─────┬─────┬────┐
│編號│被害人  │詐騙手法        │匯款時間、│匯入帳戶  │備註    │
│    │        │                │金額（新台│          │        │
│    │        │                │幣）      │          │        │
├──┼────┼────────┼─────┼─────┼────┤
│1   │陳怡靜  │於99年11月30日下│於99年11月│王玉珍之玉│移送併辦│
│    │        │午5時24分許，致 │30日下午7 │山銀行前鎮│案號（10│
│    │        │電陳怡靜，佯稱為│時21分許，│分行帳戶（│0年度偵 │
│    │        │購物台人員，並稱│陳怡靜前往│帳號:01969│字第1075│
│    │        │陳怡靜先前之購物│臺南市大同│00000000號│0號）   │
│    │        │，因工作人員疏失│路2段410號│）        │        │
│    │        │設定為分期付款云│大同郵局，│          │        │
│    │        │云，致陳怡靜陷於│以ATM轉帳 │          │        │
│    │        │錯誤，遂依指示操│方式，匯款│          │        │
│    │        │作自動櫃員機而匯│21,123元。│          │        │
│    │        │款後，始知受騙。│          │          │        │
├──┼────┼────────┼─────┼─────┼────┤
│2   │陳俊佑  │於99年11月30日下│於99年11月│王玉珍之玉│移送併辦│
│    │        │午5時50分許，致 │30日下午6 │山銀行前鎮│案號（10│
│    │        │電陳俊佑，佯稱為│時45分許，│分行帳戶（│0年度偵 │
│    │        │森森購物台客服人│陳俊佑前往│帳號:01969│字第1075│
│    │        │員，並稱陳俊佑先│臺南市新合│00000000號│0號）   │
│    │        │前購物匯款方式設│里仁愛街21│）        │        │
│    │        │定為分期付款，如│7號郵局， │          │        │
│    │        │不即時處理會造成│以ATM轉帳 │          │        │
│    │        │重複扣款云云；復│方式，匯款│          │        │
│    │        │冒裝銀行客服人員│29,989元  │          │        │
│    │        │致電陳俊佑，佯稱│。        │          │        │
│    │        │可依指示操作自動│          │          │        │
│    │        │櫃員機取消分期付│          │          │        │
│    │        │款云云，致陳俊佑│          │          │        │
│    │        │陷於錯誤，遂依指│          │          │        │
│    │        │示操作自動櫃員機│          │          │        │
│    │        │而匯款後，始知受│          │          │        │
│    │        │騙。            │          │          │        │
├──┼────┼────────┼─────┼─────┼────┤
│3   │黃武德  │於99年11月30日下│於99年11月│王玉珍之玉│移送併辦│
│    │        │午6時2分許，致電│30日下午7 │山銀行前鎮│案號（10│
│    │        │黃武德，佯稱為購│時34分許，│分行帳戶（│0年度偵 │
│    │        │物台服務人員，並│黃武德前往│帳號:01969│字第1075│
│    │        │稱黃武德先前電視│臺北市環河│00000000號│0號）   │
│    │        │購物簽收錯誤，設│南路2段與 │）        │        │
│    │        │定為分期付款，須│和平西路3 │          │        │
│    │        │於當晚24小時前完│段附近之富│          │        │
│    │        │成取消動作才能避│邦銀行，以│          │        │
│    │        │免扣款云云；復冒│ATM轉帳方 │          │        │
│    │        │裝銀行人員致電黃│式，匯款29│          │        │
│    │        │武德，佯稱可依指│,989元。  │          │        │
│    │        │示操作自動櫃員機│          │          │        │
│    │        │取消分期付款云云│          │          │        │
│    │        │，致黃武德陷於錯│          │          │        │
│    │        │誤，遂依指示操作│          │          │        │
│    │        │自動櫃員機而匯款│          │          │        │
│    │        │後，始知受騙。  │          │          │        │
├──┼────┼────────┼─────┼─────┼────┤
│4   │劉俐均  │於99年11月30日下│於99年11月│王玉珍之玉│移送併辦│
│    │        │午6時30分許，致 │30日下午7 │山銀行前鎮│案號（10│
│    │        │電劉俐均，佯稱劉│時20分許，│分行帳戶（│0年度偵 │
│    │        │俐均前以永豐信用│劉俐均前往│帳號:01969│字第1075│
│    │        │卡點數兌換之平底│嘉義市西區│00000000號│0號）   │
│    │        │鍋，因契約誤勾選│中山路之彰│）        │        │
│    │        │交付款項為分期付│化銀行，以│          │        │
│    │        │款，可幫忙申請取│ATM轉帳方 │          │        │
│    │        │消分期付款云云；│式，匯款29│          │        │
│    │        │復冒裝郵局人員致│,983元。  │          │        │
│    │        │電劉俐均，佯稱可│          │          │        │
│    │        │依指示操作自動櫃│          │          │        │
│    │        │員機取消分期付款│          │          │        │
│    │        │云云，致劉俐均陷│          │          │        │
│    │        │於錯誤，遂依指示│          │          │        │
│    │        │操作自動櫃員機而│          │          │        │
│    │        │匯款後，始知受騙│          │          │        │
│    │        │。              │          │          │        │
├──┼────┼────────┼─────┼─────┼────┤
│5   │許哲嘉  │於99年12月2日下 │於99年12月│林姵岑之桃│本院100 │
│    │        │午4時許，致電許 │3日下午5時│園茄苳郵局│年度簡字│
│    │        │哲嘉，佯稱許哲嘉│49分許，許│帳戶（帳號│第1220號│
│    │        │先前網路購物，因│哲嘉前往新│:000000000│〔移送併│
│    │        │賣家程序有誤，須│北市淡水區│50081號） │辦案號（│
│    │        │至自動櫃員機按指│大忠街82號│          │100年度 │
│    │        │示操作更正云云，│之中國信託│          │偵字第59│
│    │        │致許哲嘉陷於錯誤│銀行，以AT│          │66號）〕│
│    │        │，遂依指示操作自│M轉帳方式 │          │        │
│    │        │動櫃員機而匯款後│，匯款16, │          │        │
│    │        │，始知受騙。    │888元。   │          │        │
├──┼────┼────────┼─────┼─────┼────┤
│6   │張軍琪  │於99年12月3日下 │於99年12月│林姵岑之桃│本院100 │
│    │        │午4時55分許，致 │3日下午5時│園茄苳郵局│年度簡字│
│    │        │電張軍琪，佯稱張│33分、37分│帳戶（帳號│第1220號│
│    │        │軍琪先前電視購物│許，張軍琪│:000000000│〔移送併│
│    │        │，因商品簽收單有│分別前往桃│50081號） │辦案號（│
│    │        │誤，設定為分期付│園縣龜山鄉│          │100年度 │
│    │        │款，須至自動櫃員│豐美街2之 │          │偵字第59│
│    │        │機前按指示操作更│1號郵局， │          │66號）〕│
│    │        │正云云，致張軍琪│以ATM轉帳 │          │        │
│    │        │陷於錯誤，遂依指│方式匯款2 │          │        │
│    │        │示二度操作自動櫃│次，各匯款│          │        │
│    │        │員機而匯款後，始│29,989元。│          │        │
│    │        │知受騙。        │          │          │        │
├──┼────┼────────┼─────┼─────┼────┤
│7   │宋宜珊  │於99年12月3日下 │於99年12月│林姵岑之桃│本院100 │
│    │        │午5時30分許，致 │3日下午6時│園茄苳郵局│年度簡字│
│    │        │電宋宜珊，佯稱宋│31分許，宋│帳戶（帳號│第1220號│
│    │        │宜珊先前網路購物│宜珊前往臺│:000000000│〔移送併│
│    │        │，因誤勾選為分期│北市南港區│50081號） │辦案號（│
│    │        │付款，若要取消設│南港路3段 │          │100年度 │
│    │        │定須至自動櫃員機│48號彰化銀│          │偵字第59│
│    │        │前按指示操作云云│行南港分行│          │66號）〕│
│    │        │，致宋宜珊陷於錯│，以ATM轉 │          │        │
│    │        │誤，遂依指示操作│帳方式，匯│          │        │
│    │        │自動櫃員機而匯款│款14,304元│          │        │
│    │        │後，始知受騙。  │。        │          │        │
└──┴────┴────────┴─────┴─────┴────┘